【裁判字號】    99,簡上,40
【裁判日期】    990408
【裁判案由】    詐欺
【裁判全文】
臺灣基隆地方法院刑事判決              99年度簡上字第40號
上  訴  人
即  被  告  丙○○
上列上訴人即被告因詐欺案件，不服本院基隆簡易庭98年度基簡
字第1327號，中華民國98年11月27日第一審刑事簡易判決（原聲
請簡易處刑案號：98年度偵字第4202號），提起上訴，本院管轄
之第二審合議庭判決如下：
    主  文
上訴駁回。
丙○○緩刑貳年。
    事實及理由
一、本案經本院審理結果，認第一審判決以被告丙○○係犯刑法
    第30條、第339條第1項之幫助詐欺罪，而判處被告有期徒刑
    2月，如易科罰金以新台幣1,000元折算1日，其認事用法均
    無違誤，量刑亦屬適當，應予維持，並引用第一審簡易判決
    記載之事實、證據及理由（如附件）。
二、上訴人即被告初係具狀上訴聲稱：伊因失業甚久，謀職不成
    ，生活壓力甚大，見到報紙分類廣告與對方聯繫，一時未查
    ，以為係為應徵工作之需，始提供金融帳戶提款卡、密碼資
    料等物予詐騙集團使用。嗣於本院審理時，則已坦承所有犯
    行，並以伊係初犯且與被害人達成和解，並求為緩刑之宣告
    等語（參見本院99年3月15日準備程序筆錄第1頁、審判筆錄
    第1頁）。
三、訊據上訴人即被告丙○○對於本件幫助詐欺之犯行，業已坦
    承不諱，並據被害人甲○○於警詢時證述明確，復有郵局政
    自動櫃員機交易明細表、報紙分類廣告影本、萬泰商業銀行
    台幣存摺對帳單、萬泰銀行各類帳戶開戶暨往來業務項目申
    請書、中華電信資料查詢、法務部電信資訊查詢電話通話紀
    錄查詢資料、台灣大哥大補通話明細單等資料附卷可稽，堪
    信被告自白與事實相符。本件事證明確，其犯行堪以認定。
四、核被告丙○○所為，係犯刑法第30條、第339條第1項之幫助
    詐欺罪。被告係基於幫助之犯意提供其帳戶，為幫助犯，應
    依刑法第30條第2項按正犯之刑減輕之。原審審酌被告隨意
    提供個人極為重要之金融帳戶，供詐騙行為人獲取犯罪所得
    ，影響社會秩序及犯後態度等一切情狀，原審量處被告有期
    徒刑2月，如易科罰金以新台幣1,000元折算1日，其認事用
    法並無違誤，量刑亦屬恰當，應予維持，被告上訴指摘原審
    簡易判決不當，為無理由，應予駁回。
五、惟本院審酌被告前未曾受有期徒刑以上刑之宣告，有本院被
    告全國前案紀錄表在卷可按，且與被害人達成和解，有和解
    書乙份在卷可憑，而被害人亦具狀表示願意原諒被告，希望
    給予其自新之機會，此有陳報狀1份存卷可參，故堪認被告
    係一時失察，致罹刑章，本院認本件刑之宣告，已足收警惕
    之效，因認所處之刑，以暫不執行為適當，併予宣告緩刑2
    年，以策自新。
據上論斷，應依刑事訴訟法第455 條之1 第3 項、第368 條、第
373 條，刑法第74條第1 項第1 款，判決如主文。
本案經檢察官乙○○庭執行職務。
中    華    民    國    99    年    4    月    8      日
                  刑事第一庭審判長法  官  鄭培麗
                                  法  官  王美婷
                                  法  官  劉桂金
以上正本證明與原本無異。
本件判決不得上訴。
中    華    民    國    99    年    4    月    8      日
                                  書記官  湯惠芳
附件：
臺灣基隆地方法院刑事簡易判決        98年度基簡字第1327號
聲  請  人  臺灣基隆地方法院檢察署檢察官
被      告  丙○○  男  42歲（民國○○年○月○○日生）
                    身分證統一編號：Ｚ000000000號
                    住桃園縣平鎮市○○里○○鄰○○街24號
上列被告因詐欺案件，經檢察官聲請以簡易判決處刑（98年度偵
字第4202號），本院判決如下：
    主  文
丙○○幫助意圖為自己不法之所有，以詐術使人將本人之物交付
，處有期徒刑貳月，如易科罰金，以新臺幣壹仟元折算壹日。
    事實及理由
一、本件犯罪事實、證據，均引用如附件檢察官聲請簡易判決處
    刑書之記載。另補充記載：被告於本院訊問時辯稱：當時應
    徵司機工作時，有時會收到客人的款項，對方擔心我們會有
    信用上的問題，像是卡債的問題，需要試著把錢匯進去看能
    否提出來，才把提款卡及密碼交付給對方云云。然查：司機
    的工作被告供稱係接送會一些會員客戶，何須收受款項？縱
    使須要收受款項，大可直接將收受現金直接匯入老闆或公司
    的戶頭，何須先匯入自己戶頭，再領出交付給老闆。被告於
    偵查時陳稱：伊為找工作，所以將帳戶之提款卡，交付與綽
    號「阿全」男子審查信用，然審查信用僅須帳號，即可了解
    信用狀況，何須提供提款卡？是以被告所辯，均有違常理，
    其所辯顯不足採信，本案事證明確，犯行洵堪認定。
二、按刑法上之幫助犯，係對於犯罪與正犯有共同之認識，而以
    幫助之意思，對於正犯資以助力，而未參與實施犯罪之行為
    者而言（參照最高法院88年度臺上字第1270號判決意旨）。
    本件被告帳戶供被害人存入款項，僅為他人之詐欺取財犯行
    提供助力，尚無證據證明其以自己實施詐欺犯罪之意思，而
    與他人有共同犯罪之犯意聯絡，並未參與或分擔詐欺犯罪之
    構成要件行為，是本件被告僅有幫助詐欺之犯意，而為詐欺
    構成要件以外之行為，尚難認被告係詐欺之共同正犯，併此
    敘明。
三、論罪科刑：
(一)、核被告所為，係犯刑法第30條第1項、第339條第1項幫助詐
    欺取財罪。又被告係基於幫助之意思，幫助他人詐欺取財，
    為詐欺取財罪之幫助犯，依刑法第30條第2項之規定，按正
    犯之刑減輕之。
(二)、爰審酌被告將其帳戶提供予詐騙集團不法份子使用，助長詐
    騙集團或不法份子財產犯罪之風氣，致本件被害人受騙而匯
    款，實為當今社會層出不窮之詐財事件所以發生之根源，造
    成社會互信受損，擾亂金融交易往來秩序，影響層面廣泛，
    且亦因被告之帳戶遭詐欺集團使用，致使執法人員難以追查
    該詐騙集團或不法份子之真實身分，所為實屬不該，衡其犯
    罪動機、犯罪手法及被害人數及所受之損害，及被告犯後態
    度等一切情狀，量處如主文所示之刑，並諭知易科罰金之折
    算標準，以資懲儆。
(三)、查被告之提款卡等物，落入詐欺集團手中，核非本案應義務
    沒收之物，且均未據扣案，又無證據證明並未滅失；兼以按
    諸金融機構常見約款，金融機構所核發之帳戶存摺、金融卡
    ，原則上，均屬金融機構所有（參見大部分金融機構核發金
    融卡之背面約款記載），是以本案而論，本院亦無宣告沒收
    上開提款卡之法律依據，而上開帳戶早經相關單位列為警示
    帳戶（犯罪帳戶），而無再遭人利用之虞，是倘本院逕為沒
    收之諭知，核既無助於日後相類犯罪之防堵，復僅徒增將來
    執行之困擾，爰均不予宣告沒收，併此說明。
四、依刑事訴訟法第449條第1項前段、第454條第2項，刑法第30
    條、第339條第1項、第41條第1項前段，刑法施行法第1條之
    1。
中    華    民    國    98    年    11    月    27    日
                  基隆簡易庭法  官  陳伯厚
以上正本證明與原本無異。
如不服本判決，應於判決送達後10日內，向本院提出上訴書狀，
敘述上訴理由，上訴於本院合議庭，並按他造當事人之人數附具
繕本。
中    華    民    國    98    年    11    月    30    日
                            書記官  王惠萍
附錄論罪法條：
中華民國刑法第339條
（普通詐欺罪）
意圖為自己或第三人不法之所有，以詐術使人將本人或第三人之
物交付者，處 5 年以下有期徒刑、拘役或科或併科 1 千元以下
罰金。
以前項方法得財產上不法之利益或使第三人得之者，亦同。
前二項之未遂犯罰之。
附件：
臺灣基隆地方法院檢察署檢察官聲請簡易判決處刑書
                                      98年度偵字第4202號
    被      告  丙○○  男  42歲（民國○○年○月○○日生）
                        住基隆市○○區○○街62巷56號
                        身份證統一編號：Ｚ000000000號
上揭被告因詐欺案件，業經偵查終結，認宜聲請以簡易判決處刑
，茲將犯罪事實及證據並所犯法條分敘如下：
        犯  罪  事  實
一、丙○○明知向金融機構申請開立帳戶未有特殊限制，並無租
    用他人帳戶之必要，且得預見若出租或出借帳戶予姓名年籍
    不詳之人使用，可能幫助他人實施詐欺犯行，仍基於幫助詐
    欺之不確定故意，將渠民國98年6 月15日，向萬泰銀行基隆
    分行申請開立之活期儲蓄存款帳戶（帳號：000-0000000000
    00號）提款卡及密碼等物，於98年7月21日下午3時許，在臺
    北市○○○路錢櫃KTV 前，交付與姓名年籍不詳綽號「阿全
    」之詐騙集團成員使用，以供渠等遂行詐欺犯行。於98年7
    月22日夜間7 時許，該詐騙集團成員以電話向甲○○佯稱：
    伊在電視購物時，不慎多付款項，須至提款機前辦理退款等
    語，致甲○○不疑有他，陷於錯誤，依照詐騙集團成員之指
    示，在臺南縣楠西鄉楠西郵局操作提款機3 次後，共匯出新
    臺幣（下同）7萬111元至詐騙集團成員所提供之丙○○前揭
    帳戶內，經江文上報警究辦。
二、案經江文上訴由臺南縣警察局玉井分局報告偵辦。
        證據並所犯法條
一、被告丙○○經傳未到，合先敘明。惟被告丙○○警詢中固坦
    承將上開帳號之提款卡交付他人之事實，然矢口否認有何幫
    助詐欺犯行，辯稱：伊在報紙上看到求職廣告，伊要應徵司
    機，對方要用提款卡審查信用，伊急著找工作，不疑有他，
    就將提款卡交付給不知名之「阿全」，伊現在找不到「阿全
    」，伊亦為受害者云云。惟查：（一）被告上開帳戶為詐騙
    集團成員使用，業據被害人即證人江文上證述明確，且有被
    告前揭帳戶對帳單1 紙在卷可稽，則被告所申辦之上開帳戶
    為詐騙集團成員用於詐欺他人之事實，應可認定。（二）質
    諸被告於偵查中陳稱：伊為找工作，所以將帳戶之提款卡交
    與綽號「阿全」之男子審查信用，伊現在已經找不到「阿全
    」云云，然查：金融帳戶為個人經濟生活上重要之物，係一
    般人在日常生活經驗所熟知，如非欲用以進行詐騙等不法行
    為，豈須向他人購買、借用或交付？豈會交付與不知名之人
    使用或審查信用？且應徵司機工作又為何要「審查信用」？
    況近來新聞媒體及金融機構，對於犯罪集團大量收購、借用
    帳戶使用，藉此逃避查緝，勸阻民眾勿任意出售、借用之情
    事，強力宣導多時，被告為成年人，仍將渠申辦之帳戶交付
    不明人士使用，益徵渠有以提供該前揭帳戶幫助他人從事犯
    罪行為之意，是渠前揭所辯，尚難採信。綜上所述，被告前
    揭罪嫌，堪予認定。
二、核被告丙○○以幫助之意思提供本人帳戶予真實姓名年籍不
    詳之人為詐欺匯款專戶之行為，係犯刑法第339條第1項及同
    法第30條第1項之幫助詐欺取財罪嫌。
三、依刑事訴訟法第451條第1項聲請逕以簡易判決處刑。
    此  致
臺灣基隆地方法院簡易庭
中    華    民    國    98    年    10    月    13    日
                            檢察官  吳  志  中
本件正本證明與原本無異
中    華    民    國    98    年    10    月    19    日
                            書記官  陳  慧  儷
附錄本案所犯法條：
中華民國刑法第339條第1項
（普通詐欺罪）
意圖為自己或第三人不法之所有，以詐術使人將本人或第三人之
物交付者，處 5 年以下有期徒刑、拘役或科或併科 1 千元以下
罰金。
以前項方法得財產上不法之利益或使第三人得之者，亦同。
前二項之未遂犯罰之。
附記事項：本件係依刑事訴訟法簡易程式辦理，法院簡易庭得不
傳喚被告、輔佐人、告訴人、告發人等出庭即以簡易判決處刑；
被告、被害人、告訴人等對告訴乃論案件如已達成民事和解而要
撤回告訴或對非告訴乃論案件認有受傳喚到庭陳述意見之必要時
，請即另以書狀向簡易法庭陳述或請求傳訊。

司法院資訊處製作；財團法人民間司法改革基金會備份。
